【裁判字號】    97,聲減,97
【裁判日期】    970327
【裁判案由】    聲請減刑
【裁判全文】
臺灣臺北地方法院刑事裁定              97年度聲減字第97號
聲  請  人  臺灣臺北地方法院檢察署檢察官
受  刑  人  甲○○
上列受刑人因賭博案件，已經判決罪刑確定，聲請人聲請減刑及
定應執行刑（96聲減字第125號），本院裁定如下：
    主  文
甲○○所犯如附表編號一所示之罪減為有期徒刑參月，如易科罰
金，以銀元參佰元即新臺幣玖佰元折算壹日，與附表編號二所示
之罪業已減得之刑，應執行有期徒刑肆月，如易科罰金，以銀元
參佰元即新臺幣玖佰元折算壹日。
    理  由
一、查受刑人甲○○於附表所列日期犯賭博罪，經法院判處如附
    表所列之刑並已確定在案，茲檢察官以其犯罪時間在96年4
    月24日以前，且合於減刑條件，聲請就附表編號一所示之罪
    予以減刑，並與附表編號二所示之罪定其應執行之刑，並諭
    知易科罰金之折算標準等語。
二、經查，本件受刑人即被告甲○○前於93年11月30日因犯賭博
    罪，經本院以93年度簡字第2816號判決判處有期徒刑六月，
    並於94年1月12日確定（如附表編號1所示），經本院審核各
    有關案卷判決後，核與中華民國九十六年罪犯減刑條例第2
    條第1項第3款規定相符，應依同條例第8條第1項、第3項裁
    定減刑為有期徒刑三月；至於受刑人於前案判決確定前之93
    年12月，因違反商業會計法案件，經本院以96年度訴字第
    1018號判決判處有期徒刑四月，減為有期徒刑二月，於97年
    1 月21日確定（如附表編號2所示），亦合於刑法第50條數
    罪併罰要件，應依同條例第10條第1項規定定其應執行刑。
    是聲請人之聲請經核尚無不合，應予准許。
三、按數罪併罰，有二裁判以上者，依刑法第51條之規定，定其
    應執行之刑，刑法第53條定有明文。又民國94年2月2日修正
    公布，自95年7月1日起施行之刑法第2條第1項規定：「行為
    後法律有變更者，適用行為時之法律。但行為後之法律有利
    於行為人者，適用最有利於行為人之法律」。依刑法第51條
    定應執行刑時，「裁判確定前犯數罪，其中一罪在新法施行
    前者，亦同（即亦應為新舊法比較）。」最高法院95年5月
    23日第8次刑事庭會議決議可資參照。查受刑人於裁判確定
    前犯數罪，均係於95年7月1日之前犯之，而：
    (一)修正前刑法第51條規定：「數罪併罰，分別宣告其罪之刑
      ，依左列各款定其應執行者：」，其中第5 款規定：「宣
      告多數有期徒刑者，於各刑中之最長期以上，各刑合併之
      刑期以下，定其刑期。但不得逾二十年。」；修正後刑法
      第51條第5款規定：「宣告多數有期徒刑者，於各刑中之
      最長期以上，各刑合併之刑期以下，定其刑期。但不得逾
      三十年」。
    (二)再受刑人行為後，刑法第41條亦有修正，於犯罪時之刑法
      第41條第1項規定：「犯最重本刑為五年以下有期徒刑以
      下之刑之罪，而受六個月以下有期徒刑或拘役之宣告，因
      身體、教育、職業、家庭之關係或其他正當事由，執行顯
      有困難者，得以（銀元）一元以上（銀元）三元以下折算
      一日，易科罰金。但確因不執行所宣告之刑，難收矯正之
      效，或難以維持法秩序者，不在此限。」。又被告行為時
      之易科罰金折算標準，依修正前罰金罰鍰提高標準條例第
      2 條（現已刪除）規定，就其原定數額提高為100倍折算1
      日，亦即被告行為時之易科罰金折算標準，應以銀元100
      元以上300元以下之數額折算1日，經折算為新臺幣後，應
      以新臺幣300元以上900元以下折算為1日。惟95年7月1日
      施行之刑法第41條第1項則規定：「犯最重本刑為五年以
      下有期徒刑以下之刑之罪，而受六個月以下有期徒刑或拘
      役之宣告者，得以新台幣一千元、二千元或三千元折算一
      日，易科罰金。但確因不執行所宣告之刑，難收矯正之效
      ，或難以維持法秩序者，不在此限」，併於同日廢除罰金
      罰鍰提高標準條例第2條之規定，亦即係以新台幣1000元
      、2000元或3000元折算一日。
    (三)末按比較適用最有利於行為人之法律，應就罪刑有關之一
      切情形，比較其全部之結果，而為一體之適用，不應一部
      分適用新法，一部分適用舊法，最高法院著有29年上字第
      964號判例意旨可資參照。查本件受刑人所受之有期徒刑
      宣告，並未超過有期徒刑20年，故依修正前、後刑法之規
      定並無有利、不利之別，然就易科罰金折算標準，修正前
      之刑法及罰金罰鍰提高標準條例第2條規定，係以新台幣
      300元以上900元以下之金額定其折算標準，然修正後之刑
      法規定則係以新台幣1000元、2000元、3000元折算1日，
      顯然以修正前之法律規定較有利於受刑人。是經綜合比較
      之結果，本件應一體適用修正前之刑法第51條第5款規定
      ，定其應執行刑為有期徒刑4月，並依修正前刑法第41 條
      第1項前段、修正前罰金罰鍰提高標準條例第2條之規定，
      併諭知所定應執行刑其易科罰金之折算標準。
據上論斷，依中華民國96年罪犯減刑條例第2條第1項第3款、第8
條第1項、第3項、第9條、第10條第1項，刑法第2條第1項前段、
修正前刑法第51條第5款、第41條第1項前段，修正前罰金罰鍰提
高標準條例第2條，現行法規所定貨幣單位折算新臺幣條例第2條
，裁定如主文。
中    華    民    國    97    年    3    月    27     日
                               刑事第二庭法  官  劉煌基
上正本證明與原本無異。
如不服本裁定，應於裁定送達後5日內向本院提出抗告狀。
                                         書記官  周小玲
中    華    民    國    97    年    3    月    30     日


司法院資訊處製作；財團法人民間司法改革基金會備份。
